臺灣臺南地方法院民事裁定　　　　　　 100年度監宣字第55號
聲　請　人　王春美
上列聲請人聲請監護宣告事件，本院裁定如下：
    主      文
宣告謝天寶（男，民國○○年○月○日生，身分證統一編號：Ｚ00000
0000號，住臺南市山上區南洲里5鄰南洲176號）為受輔助宣告之
人。
選定聲請人王春美（女，民國○○年○月○日生，身分證統一編號：
Ｚ000000000號，住臺南市山上區南洲里5鄰南洲176號）為受輔助
宣告之人謝天寶之輔助人。
聲請程序費用由受輔助宣告之人謝天寶負擔。
    理    由
一、按對於因精神障礙或其他心智缺陷，致其為意思表示或受意
    思表示，或辨識其意思表示效果之能力，顯有不足者，法院
    得因本人、配偶、四親等內之親屬、最近一年有同居事實之
    其他親屬、檢察官、主管機關或社會福利機構之聲請，為輔
    助之宣告，民法第15條之1第1項定有明文。次按，法院對於
    監護之聲請，認為未達民法第14條第1項之程度，而有輔助
    宣告之原因者，得依聲請或依職權以裁定為輔助之宣告，民
    事訴訟法第624條之3第1項亦定有明文。再按受輔助宣告之
    人，應置輔助人，民法第1113條之1第1項亦定有明文。
二、本件聲請意旨略以：謝天寶（男，民國○○年○月○日生，身分
    證統一編號：Ｚ000000000號，住臺南市山上區南洲里5鄰南
    洲176號）為聲請人之配偶，謝天寶於98年10月22日自高處
    摔落地面受傷，已不能為意思表示或受意思表示，或不能辨
    識其意思表示之效果，聲請人為此爰聲請對謝天寶為監護宣
    告。又聲請人為謝天寶之配偶，謝天寶之事務向由聲請人負
    責處理，是爰請選任聲請人擔任謝天寶之監護人，並指定謝
    天寶之兄長謝義春為會同開具財產清冊之人等語。
三、經查：
  （一）謝天寶（男，49年3月1日生，身分證統一編號：Ｚ00000
        0000號，住臺南市山上區南洲里5鄰南洲176號）為聲請
        人之配偶之事實，有戶口名簿1件、個人戶籍資料查詢
        表2件附卷可稽，揆諸上開規定，本件聲請人聲請對謝
        天寶為監護宣告，自屬有據。
  （二）又聲請人主張謝天寶於98年10月22日因自高處摔落地面
        ，已不能為意思表示或受意思表示，或不能辨識其意思
        表示之效果乙節，固據聲請人提出謝天寶之能力概述表
        1件、中華民國身心障礙手冊影本1件、財團法人奇美醫
        院診斷證明書1件為證，惟本院於100年4月7日在鑑定人
        行政院衛生署臺南醫院精神科醫師黃隆山面前訊問謝天
        寶時，謝天寶可回答自己的姓名、出生年月日、家裡地
        址，但不知現為民國幾年，謝天寶表示其晚上不好睡覺
        ，因為有人會吵他，男生女生都有，懷疑有人要害他；
        謝天寶表示三餐都是太太（即聲請人）準備，自己不會
        出去買，自己會大小便、洗澡，謝天寶可行走，但比較
        緩慢，其知道現為幾點幾分，知道1張新臺幣（下同）
        1,000元及1張500元之紙鈔，但加總計算錯誤。又鑑定
        醫師對謝天寶為精神鑑定結果認：「一般醫學檢查：個
        案意識尚呈清晰，對問話能回答，但有錯答情形。必須
        靠他人部分協助可進食，四肢無力，自我行動緩慢，大
        小便及個人衛生須他人部分協助。精神檢查方面：個案
        的注意力尚可，判斷能力有缺失，對人的定向感尚可，
        對時、地的定向感有缺失，記憶能力、計算能力及抽象
        思考能力均有明顯缺失，並因有心智缺陷，故其為意思
        表示或受意思表示或辨識其意思表示效果之能力顯有不
        足。鑑定判定：基於受鑑定人有腦病變致其為意思表示
        或受意思表示顯有不足，辨識其意思表示之效果之能力
        顯有不足，且接受治療後回復可能性甚低，因而不能管
        理自己財產，可為輔助宣告。」等語，有本院100年4月
        7日訊問筆錄1件在卷可憑。是堪信謝天寶非完全不能為
        意思表示或受意思表示，亦非完全不能辨識其意思表示
        之效果，未達應受監護宣告之程度，惟其為意思表示或
        受意思表示，或辨識其意思表示效果之能力，顯有不足
        ，從而，聲請人聲請監護宣告，尚屬有間，惟謝天寶仍
        有受輔助之必要，爰依職權以裁定為輔助之宣告。
四、次查，聲請人王春美（女，52年3月1日生，身分證統一編號
    ：Ｚ000000000號，住臺南市山上區南洲里5鄰南洲176號）為
    輔助宣告之人謝天寶之配偶，與謝天寶同住，其並願意擔任
    謝天寶之輔助人之事實，業經聲請人陳明在卷可按，並有戶
    口名簿1件、個人戶籍資料查詢表2件在卷可憑，是本院因認
    由聲請人王春美擔任輔助人，最能符合受輔助宣告之人謝天
    寶之最佳利益，爰選定聲請人王春美為受輔助宣告之人謝天
    寶之輔助人。
五、依民事訴訟法第依民事訴訟法第624條之1第3項、第608條第
    1項，裁定如主文。
中    華    民    國   100    年    4     月    18    日
                  家事法庭    法  官  葉惠玲
正本係照原本作成。
如不服本裁定關於選定輔助人之部分，應於送達後十日內向本院
提出抗告狀，並繳納抗告費新臺幣1千元；其餘關於輔助宣告之部
分，不得抗告。
中    華    民    國   100    年    4     月    18    日
                              書記官  謝麗首